【裁判字號】    95,破,26
【裁判日期】    950718
【裁判案由】    宣告破產
【裁判全文】
臺灣高雄地方法院民事裁定                95年度破字第26號
聲  請  人  甲○○
訴訟代理人  謝國允律師
聲請人聲請宣告破產事件，本院裁定如下：
  主  文
聲請駁回。
聲請費用由聲請人負擔。
  理  由
一、聲請意旨略以：聲請人係亞太寬頻固網股份有限公司之職員
    ，惟因年紀尚輕未諳量入為出之理，在廣告說詞煽惑下向金
    融機關陸續辦理信用卡及支借信用貸款，未料循環利息沈重
    ，迄至聲請時已積欠各金融機關共計新台幣（下同）3,019,
    018 元，聲請人目前擁有坐落在屏東縣屏東市○○段631 號
    ，面積1,632 平方公尺，應有部分125/10000 土地，其上門
    牌號碼屏東縣屏東市○○路28號11樓之1 建物，及現金200,
    000 元，除此之外已無其他資產可供清償債務。故聲請人之
    負債顯然大於資產，已不足清償債務，為此爰依1 條及第57
    條之規定聲請宣告破產云云。
二、按對於破產人之債權，在破產宣告前成立者，為破產債權。
    但有別除權者，不在此限；又在破產宣告前，對於債務人之
    財產有質權、抵押權或留置權者，就其財產有別除權。有別
    除權之債權人不依破產程序而行使其權利，破產法第98條、
    第108 條分別定有明文。再法院就破產之聲請，應依職權為
    必要之調查，倘債務人確係毫無財產可構成破產財團，或債
    務人之財產不敷清償破產財團之費用及財團之債務，無從依
    破產程序清理其債務時，得以無宣告破產之實益，裁定駁回
    聲請（最高法院86年度台抗字第479 號裁定意旨參照）。而
    破產乃債務人於經濟發生困難，無力對全體債權人為清償時
    ，由法院介入，強制將債務人之全部財產依一定程序為變價
    及分配，使全體債權人得以公平受償之一般執行程序。倘可
    預見破產程序進行之結果，多數債權人之普通債權毫無機會
    獲得公平滿足者，則破產程序之進行即無實益可言。於此情
    形，如仍進行破產程序，即與破產制度本旨有違，法院應不
    予准許。
三、經查，聲請人目前之財產尚有坐落在屏東縣屏東市○○段63
    1 號，面積1,632 平方公尺，應有部分125/ 10000土地；其
    上門牌號碼屏東縣屏東市○○路28號11樓之1 建物；及現金
    20 0,000元，業據聲請人陳明在卷，並有土地、建物登記謄
    本、財政部高雄市國稅局財產資料歸屬清單各1 份在卷可稽
    ，堪予認定。至於聲請人積欠華僑商業銀行股份有限公司（
    下稱華僑銀行）等8 位債權銀行之債務額原本（未含利息、
    違約金及其他費用）共計為2,736,419 元，復有華僑銀行等
    8 位債權人陳報函在卷可稽（各債權銀行、債權數額均詳如
    附表所示）。其中債權人華僑銀行對於聲請人之房屋及土地
    設定有最高債權為2,040,000 元之抵押權，目前實際債權餘
    額為1,683,663 元，倘本院裁定准予進行破產程序，則將行
    使別除權，業經其陳述綦詳，而依聲請人土地之公告現值為
    423,400 元、房屋現值則為226,440 元，此有前開財產歸屬
    資料清單附卷足憑，總計聲請人不動產價值為649,840 元（
    計算式：（423,400 ＋226,440 ＝649,840） ，從而其不動
    產已不足清償具有別除權之抵押債權（計算式：649,840 －
    1,683,663 ＝－1,033,823） ，至為顯然。
四、聲請意旨主張尚有現金200,000 元，然其資產於負擔繁複之
    破產程序所需費用後，亦難對破產財團債務為清償，此觀諸
    卷附之高雄律師公會章程（節本）自明。倘以其僅有之現金
    ，扣除選定破產管理人所須費用暫以70,000元後，對於華僑
    銀行使別除權之普通債權餘額，及其餘債權銀行之債權額，
    合計尚有普通債權額為2,086,579 元（計算式為1,033,82 3
    ＋406,24 9＋139,129 ＋143,817 ＋142,945 ＋177,838 ＋
    20,928＋21,850＝2,086,579） ，則債權人最高可得獲償之
    比例僅6.23 %（計算式：〈200,000 －70,000÷2,086,579
    ＝0.00623 〉），倘准其進行破產程序，顯然對於全體債權
    人已確定之債權額可獲得之滿足比例過低，無法兼顧債權獲
    償之利益，復據如附表編號4 至8 之債權銀行陳述在卷，故
    可預見此破產程序無法公平滿足多數債權人之普通債權。是
    為平衡計算當事人間之利益計算，本件自無宣告聲請人破產
    之實益。綜上所述，本件聲請意旨為無理由，應予駁回。
五、依破產法第5 條、民事訴訟法第95條、第78條、裁定如主文
    。
中    華    民    國    95    年    7     月    18    日
                  民事鳳山分庭法  官  李代昌
正本係照原本作成。
如對本裁定抗告須於裁定送達後10日內向本院提出抗告狀。
中    華    民    國    95    年    7     月    18    日
                                書記官  林豐富
附表
┌────┬────┬────┬────┬────┐
│編   號 │債 權 人│債權金額│有無別除│對本件破│
│        │        │ 新台幣 │權      │產聲請之│
│        │        │        │        │意見    │
├────┼────┼────┼────┼────┤
│        │華僑商業│債權原本│        │        │
│   1    │銀行股份│1,683,66│有      │未表示  │
│        │有限公司│3元     │        │        │
├────┼────┼────┼────┼────┤
│        │中華商業│        │        │        │
│   2    │銀行股份│406,249 │無      │未表示  │
│        │有限公司│元      │        │        │
├────┼────┼────┼────┼────┤
│        │        │        │        │建議進行│
│        │國泰世華│139,129 │無      │債務協商│
│   3    │商業銀行│元      │        │程序    │
│        │        │        │        │        │
├────┼────┼────┼────┼────┤
│        │台新國際│        │        │建議進行│
│   4    │商業銀行│143,817 │無      │債務協商│
│        │股份有限│元      │        │程序，不│
│        │公司    │        │        │同意破產│
│        │        │        │        │聲請。  │
├────┼────┼────┼────┼────┤
│        │美商花旗│        │        │不同意破│
│   5    │銀行股份│142,945 │無      │產聲請  │
│        │有限公司│元      │        │        │
├────┼────┼────┼────┼────┤
│        │安信信用│        │        │不同意破│
│   6    │卡股份有│177,838 │無      │產聲請  │
│        │限公司  │元      │        │        │
├────┼────┼────┼────┼────┤
│        │日盛國際│        │        │        │
│   7    │商業銀行│20,928元│無      │不同意破│
│        │股份有限│        │        │產聲請  │
│        │公司    │        │        │        │
├────┼────┼────┼────┼────┤
│        │美商美國│        │        │        │
│   8    │運通銀行│21,850元│無      │不同意破│
│        │股份有限│        │        │產聲請  │
│        │公司    │        │        │        │
└────┴────┴────┴────┴────┘


司法院資訊處製作；財團法人民間司法改革基金會備份。
